臺灣高雄地方法院刑事判決　　　　　　　99年度訴字第1435號
公　訴　人　臺灣高雄地方法院檢察署檢察官
被　　　告　蕭榮
　　　　　　洪志勇
上列被告因偽造文書等案件，經檢察官提起公訴（99年度偵字第
2345號）及追加起訴（99年度偵緝字第2112號），本院判決如下
：
    主  文
蕭榮共同犯行使偽造私文書罪，處有期徒刑拾月，減為有期徒刑
伍月，如易科罰金，以銀元參佰元即新臺幣玖佰元折算壹日。
洪志勇共同犯行使偽造私文書罪，累犯，處有期徒刑陸月，如易
科罰金，以銀元參佰元即新臺幣玖佰元折算壹日，減為有期徒刑
月，如易科罰金，以銀元參佰元即新臺幣玖佰元折算壹日。
    事  實
一、洪志勇前於民國89年間因公共危險案件，經本院以89年度鳳
    交簡字第514號判處有期徒刑4月確定，嗣於89年12月24日易
    科罰金執行完畢。其友人蕭榮係從事土地代書業務，蕭榮於
    92年10月間受附表編號1至6號所示6筆農地（起訴書誤植為9
    筆農地）共有人陳洋吉、陳曉聲、陳曉明、陳曉陸、陳絃琴
    、王陳靜琴及陳琴英等7人（以下簡稱地主陳洋吉等7人）之
    委託，以佃農可獲得承租面積比例三分之一之承租地所有權
    ，其餘面積比例三分之二之承租地歸還地主，作為三七五租
    約終止之協商條件，授權蕭榮代為出面與附表編號1至6所示
    土地承租佃農進行租約終止協商及辦理租約終止後之土地分
    割登記事宜，為受地主陳洋吉等7 人委任而處理事務之人，
    地主陳洋吉等7 人並同時交付印鑑、印鑑證明、國民身分證
    及土地所有權狀等證明文件予蕭榮，作為辦理上開事項用途
    。詎料，蕭榮明知其未獲地主陳洋吉等7 人授權出售土地，
    及以所得售地價款補償佃農之方式進行租約終止事宜，且地
    主陳洋吉等7 人間與洪志勇間就附表編號4 所示土地亦無土
    地買賣交易之真意存在，竟與洪志勇共同基於意圖為自己不
    法利益而違背其任務、行使偽造私文書及使公務員登載不實
    之犯意聯絡，共謀擬以不實買賣交易為原因，將附表編號4
    所示土地所有權先移轉登記於洪志勇名下，再由渠等二人共
    同出資作為佃農終止租約後之補償，其後再伺機以洪志勇名
    義將附表編號4 所示土地變賣予不知情之第三人，以從中賺
    取變賣土地所得差價利益。謀議既成，蕭榮隨即在內載由洪
    志勇向地主陳洋吉等7 人購買附表編號4 所示土地等不實內
    容之買賣所有權移轉契約書及土地登記申請書內，擅自蓋用
    地主陳洋吉等7 人之印鑑章，再交由洪志勇在上揭文書之買
    受人處用印後，繼由蕭榮以地主陳洋吉等7 人之代理人名義
    ，於93年2 月26日持上開土地登記申請書、買賣所有權移轉
    契約書向高雄縣仁武地政事務所行使．以辦理該筆土地之過
    戶，使不知情之承辦公務員審查形式上要件具備後，將不實
    之「買賣」移轉原因登載於職務上所掌管之土地登記簿上，
    足以生損害於地主陳洋吉等7 人對於附表編號4 所示土地之
    管領處分權及地政機關對於地籍登記管理之正確性；嗣於同
    年7 月16日，再由蕭榮以洪志勇代理人之名義，將登記於洪
    志勇名下之附表編號4 所示土地，以新臺幣（下同）100 萬
    元出售予不知情之第三人黃清城而辦理土地過戶完畢，並從
    中賺取約10餘萬元之變賣土地差價，以此方式為違背其任務
    之行為，致使地主陳洋吉等7 人喪失經由買賣附表編號4 所
    示土地可能獲取差價利潤之機會而受有損害。
二、案經陳曉聲訴由臺灣高雄地方法院檢察署檢察官偵查起訴及
    追加起訴。
    理  由
甲、程序方面：
一、按於第一審辯論終結前，得就與本案相牽連之犯罪或本罪之
    誣告罪，追加起訴，刑事訴訟法第265 條第1 項定有明文；
    又數人共犯一罪或數罪者，為相牽連之案件，同法第7 條第
    2 款亦有明文。查檢察官於本院就起訴書所載被告蕭榮之犯
    罪事實（99年度偵字第2345號）為言詞辯論終結前，依刑事
    訴訟法第265 條第1 項規定，就追加起訴書所載被告洪志勇
    之犯罪事實以書狀追加起訴（99年度偵緝字第2112號），經
    核與起訴書所載被告蕭榮之犯罪事實，為數人共犯數罪之情
    形而為相牽連案件，本院自得併予審理，先予敘明。
二、次按被告以外之人於審判外之陳述，雖不符刑事訴訟法第15
    9 條之1 至第159 條之4 之規定，而經當事人於審判程序同
    意作為證據，法院審酌該言詞陳述或書面陳述作成時之情況
    ，認為適當者，亦得為證據；又當事人、代理人或辯護人於
    法院調查證據時，知有第159 條第1 項不得為證據之情形，
    而未於言詞辯論終結前聲明異議者，視為有前項之同意，刑
    事訴訟法第159 條第1 項、第159 條之5 分別定有明文。查
    本判決所引用屬於傳聞證據之部分，均已依法踐行調查證據
    程序，且當事人於審判程序亦同意作為證據，而經本院審酌
    證據資料作成時之情況，並無違法不當及證明力明顯過低之
    瑕疵，亦無依法應排除其證據能力之情形，認以之作為證據
    應屬適當，故自有證據能力。
乙、實體方面：
壹、有罪部分：
一、訊據被告蕭榮、洪志勇固均坦承將附表編號4 所示土地所有
    權以買賣為原因過戶登記至洪志勇名下之事實，惟均矢口否
    認涉有共同背信、行使偽造私文書及使公務員登載不實等犯
    行，被告蕭榮辯稱：伊受託辦理附表編號1至6所示土地租約
    終止、分割事宜時，地主陳洋吉等人除授權以1：3之比例將
    土地分割予佃農、地主，以作為終止租約之方式外，復同意
    將部分土地出售，並以所得價款充作補償金發放予他筆土地
    佃農、繳交相關規費及稅款之方式，進行租約終止補償事宜
    ，伊並非未經授權擅自盜用地主陳洋吉等人之印鑑章將附表
    編號4 所示土地出售，亦未從中賺取變賣土地之差價利益，
    況地主陳洋吉等7 人於租約終止、土地分割後所實際取得之
    土地面積亦高於上開協議分配比例換算後之土地面積，並無
    受有任何損害之情形云云，被告洪志勇則辯稱：伊係經由被
    告蕭榮告知有土地可供作為投資用途，始出資購買系爭土地
    ，並無虛偽買賣情形存在等語，經查：
(一)、被告蕭榮為從事土地代書業務之人，於92年10月間受附表編
    號1 至6 號所示6 筆農地共有人陳洋吉、陳曉聲、陳曉明、
    陳曉陸、陳絃琴、王陳靜琴及陳琴英等7 人之委託，以佃農
    可獲得承租面積比例三分之一之承租地所有權，其餘面積比
    例三分之二之承租地歸還地主，作為三七五租約終止之協商
    條件，獲授權代為出面與附表編號1 至6 所示土地承租佃農
    進行租約終止協商及辦理租約終止後之土地分割登記事宜，
    嗣被告蕭榮於辦理上開事務之際，持地主陳洋吉等7 人所交
    付之印鑑章蓋印在買賣所有權移轉契約書、土地登記申請書
    後，隨即以地主陳洋吉等7 人之代理人名義向高雄縣仁武地
    政事務所辦理附表編號4 所示土地申請移轉所有權登記至被
    告洪志勇名下等事實，除經被告蕭榮、洪志勇坦承在案外，
    尚有證人即附表編號1 至6 所示土地共有人陳洋吉、陳曉聲
    等2 人於偵查、審理時證述內容可佐（見偵一卷第62至64頁
    、第90至94頁、第119 至121 頁、第125 至127 頁，院二卷
    第132 至134 頁、第167 至171 頁），及附表編號1 至6 號
    所示土地之土地登記謄本暨異動明細表、三七五租約登記申
    請書、三七五租約登記簿影本暨註銷登記函、耕地權放棄書
    、終止耕地三七五租約土地移轉協議書等件存卷可參（見院
    二卷第182 至183 頁、第186 至194 頁、第198 至220 頁、
    第235 頁、第237 至258 頁、第272 至276 頁），是此部分
    事實，自堪認定。至檢察官依據被告蕭榮於偵查中所提出載
    有如附表編號1 至9 所示9 筆土地地號表格，固認被告蕭榮
    受地主陳洋吉等7 人委託辦理終止租約、分割事宜之標的內
    容，除包括前述附表編號1 至6 所示6 筆土地外，尚另有如
    附表編號7 、8 、9 所示3 筆土地，並於起訴書載明被告蕭
    榮受託辦理終止租約、分割事宜之土地共計「9 筆」等語（
    未具體標示土地地號），惟附表編號7 、8 、9 所示保舍甲
    段165-1 地號、165-15地號、165-5 地號等3 筆土地從未有
    三七五租約存在，且其中編號9 所示保舍甲段165-5 地號土
    地為國有地，非屬地主陳洋吉等7 人所有等情，有卷附高雄
    市大社區公所100 年4 月18日社區民政字第1000004380號函
    覆說明、保舍甲段165-5 地號異動索引資料等件可稽（見院
    二卷第179 至181 頁、第358 頁），佐以被告蕭榮及證人陳
    洋吉、陳曉聲於歷次偵、審時均一致陳稱：當時僅係委託被
    告蕭榮就存有三七五租約土地辦理終止租約、分割事宜等情
    ，顯見起訴書依據被告蕭榮於偵查中所提上揭表格內容，記
    載共計9 筆土地屬受託終止租約、分割之標的，應係誤植，
    先予敘明。
(二)、其次，關於地主陳洋吉等7 人並未授權或同意被告蕭榮將附
    表編號4 所示土地出售予洪志勇，並將所得款項充作佃農補
    償一節，分據證人陳洋吉於偵查時證述：當時是全部家族授
    權我辦理大社鄉土地之三七五租約終止、土地分割事宜，我
    於92年10月間委託被告蕭榮辦理，但僅委任被告蕭榮辦理與
    佃農協調終止租約及分割土地事宜，並未授權被告蕭榮以自
    己或他人名義買賣土地，我不知道被告蕭榮有賣土地的事情
    等語（見偵一卷第119 至121 頁）、另於本院審理時證述：
    授權被告蕭榮辦理上開租約終止、分割土地事宜時，並未談
    到金錢補償佃農的部分，當時我是跟被告說終止三七五租約
    後全部用土地來分配予佃農，因為如果要拿錢補償佃農，我
    還要跟其他兄弟姊妹拿，所以我才請被告全部以土地依照三
    分之一比例分配給佃農，被告沒有跟我講過要變賣土地來補
    償佃農，都是被告自作主張變賣土地，被告於辦完租約終止
    事宜後雖有將相關所有權狀交給我，但因為土地太多我沒有
    仔細看，直至94年、95年間我經由我哥哥陳曉聲跟我講，我
    才知道附表編號4 所示土地有被變賣的情形發生等語（見院
    二卷第170 至171 頁），證人陳曉聲於偵查時證述：係事後
    始知附表編號4 所示土地遭被告蕭榮變賣，當時僅授權被告
    蕭榮分割土地，並未授權被告蕭榮辦理出售土地後以現金補
    償佃農之方式辦理終止租約、分割土地等語綦詳（見偵一卷
    第62 至64 頁、第90至94頁），佐以證人即附表編號3  、4
    、5 所示土地承租佃農莊張月霞之姪呂鳳池於審理時亦證述
    ：當時由我出面代表莊張月霞進行協議，同時一起辦理終止
    租約的佃農尚有許清滿、許清泉、許清永、許德文、許德良
    等人，被告蕭榮是以代書身分與我們協議，我們開了很多次
    協調會，有一次陳姓地主有到場，我們有提到土地上作物是
    否可由地主補償的問題，當時地主並沒有同意，也沒有談到
    現金補償的問題，後來經被告蕭榮將承租土地面積整合後，
    我依分配比例換到164  地號土地，至於我原本承租的164-2
    、164-3 、164 內地號部分土地，被告蕭榮當時說要歸還地
    主等語（見院二卷第127 至130 頁），核與證人陳洋吉、陳
    曉聲前揭證述：僅授權被告蕭榮以分配土地之方式辦理租約
    終止事宜，分配佃農後所餘土地應全數歸還地主，並未同意
    以出售土地或其他形式之現金補償作為終止租約之條件等情
    ，大致相符，足見證人陳洋吉、陳曉聲上揭證述內容，應可
    採憑。
(三)、至被告蕭榮、洪志勇等2 人於本院審理時雖均辯稱附表編號
    4 所示土地係經地主陳洋吉等7 人同意後出售予被告洪志勇
    云云，然：
  1.被告蕭榮於本院審理時已供承：當時將附表編號4 所示土地
    賣掉沒有跟地主講，也沒有特別跟地主講要補償金錢等語（
    見院二卷第163 頁），是其於本院審理時猶辯稱係經地主陳
    洋吉等人同意授權始變賣土地云云，是否可採，已值斟酌，
    況再參以被告蕭榮歷次供述內容，其於98年8 月4 日偵訊期
    日時初稱：附表編號4 所示土地是我以現金購得後再賣給被
    告洪志勇云云（見偵一卷第64頁），嗣於98年12月8 日偵訊
    期日猶稱：係自己以現金購得上開土地，金錢來源為自身收
    入，忘記當時拿多少錢出來買，該筆款項係從自身開設於高
    雄銀行、農會帳戶內提領云云，惟經偵查檢察官質以何須將
    該土地登記於共同被告洪志勇名下時，其復於同一偵訊期日
    改稱：係與洪志勇共同出資購得該筆土地云云（見偵一卷第
    93 頁 ），被告蕭榮就上開土地究係由何人購買、資金來源
    為何等關涉買賣重要事項內容，前後供述內容，實已多所矛
    盾，是否足採，仍值斟酌。
  2.再者，衡以一般社會大眾如欲向他人購買價值不斐之不動產
    ，對於買賣相關事宜勢必相當注意，以免自身權利受損，尤
    以付款金額、付款方式、不動產具體坐落位置及現狀等細節
    更係買賣雙方關注重點所在，惟依被告洪志勇於偵審時供述
    ：我不知道蕭榮是否有出資購買土地，我當時是拿10萬至20
    萬元給蕭榮，我沒有看過土地，對於該土地出賣人為何人、
    土地具體坐落位置及面積為何等事項均不知情，只知道是在
    大社，辦理買賣時我均沒有出面等語（見偵三卷第25至26頁
    ，院四卷第153 頁），此與前述一般不動產買賣交易常情已
    屬有悖。至被告洪志勇對此雖再辯稱：當時僅係以投資為目
    的而出資購買附表編號4 所示土地，因為相信蕭榮，所以全
    部交由蕭榮處理，始無從得知土地買賣交易細節云云，惟附
    表編號4 所示土地於93年2 月26日辦理過戶至被告洪志勇名
    下後，隨即於同年7 月16日再度以買賣為原因辦理過戶至第
    三人黃清城名下一節，除據證人黃清城到院證述：我有委託
    被告蕭榮買附表編號4 所示土地，是由被告蕭榮直接從我帳
    戶內撥款100 萬元購買等語明確外（見院二卷第135 頁），
    復有土地異動索引表1 紙存卷可參（見院二卷第349 至350
    頁），然經本院進一步詢以被告洪志勇上開土地買賣投資所
    獲利潤等內容時，其竟供稱：對於土地何時轉賣及轉賣予何
    人均不知情，也不知轉賣後賺了多少錢，當時蕭榮僅包個紅
    包給我意思一下等語（見院四卷第153 頁），此情亦與投資
    在於以獲取利益為目的，投資人對於投資獲利數額、投資標
    的買賣時點等事項理應關心注意之社會常情，有所不符，甚
    者，設若被告蕭榮僅係單純居間仲介被告洪志勇購買附表編
    號4所示土地，並代為處理相關過戶登記事項，縱令被告2人
    間因情誼深厚而無需支付任何報酬或費用予居間仲介者被告
    蕭榮，然又豈有由受託處理事務之人即被告蕭榮支付紅包予
    委託者即被告洪志勇之理，故被告洪志勇前揭所辯，實均與
    常情有違。
(四)、被告蕭榮雖復辯稱：變賣附表編號4 所示土地後所得價款除
    充作補償金發放予佃農黃武雄、許清永等人外，所餘款項則
    全數作為支付辦理上開土地分割登記所需相關規費、稅款等
    用途，並無任何餘款，伊並未從中獲取任何不法利益，且地
    主陳洋吉等7 人實際所獲得分割後土地面積亦高於上開分配
    比例，並未受有損害之情形云云，查依證人即附表編號2所
    示土地承租佃農黃武雄於偵查時證述：我當時是取得現金補
    償等語（見偵一卷第94頁），固可認定被告蕭榮於變賣上開
    土地後確有交付部分價款予佃農充作補償金之事實，然參以
    證人呂鳳池於審理時證述：當時我是獲分配土地，有關稅款
    是由我們自己繳納等語（見院二卷第130 頁）、證人陳洋吉
    於審理時證述：當時委託被告蕭榮辦理上開事務時，共計支
    付40多萬元給被告蕭榮作為報酬，其中包括規費在內等語（
    見院二卷第169 頁），可知，地主陳洋吉既稱委託被告蕭榮
    辦理上開事務時，所支付之報酬既已包含相關規費在內，且
    佃農呂鳳池復稱分割土地相關稅款規費均係由佃農自己繳納
    ，則被告蕭榮辯稱變賣土地所得價款於部分充作補償金後，
    所餘款項均全數作為支付相關規費、稅款用途，並未從中獲
    取任何利益一節，是否為真，本非無疑，再參以被告洪志勇
    於本院審理時供稱：那時因為被告蕭榮經濟不好，他跟我說
    有一筆畸零地買下來可以賺十幾萬元，他多少也可以賺一點
    ，後來被告蕭榮也有包一個紅包給我等情（見院三卷第203
    至204 頁），除可得悉被告二人於將附表編號4 所示土地以
    買賣登記為原因移轉至被告洪志勇名下之際，即有預作將來
    變賣賺取差價之不法犯意聯絡之情形外，另由被告洪志勇事
    後復自被告蕭榮處取得一定數額之報酬一節，應可推認渠等
    二人確已經由變賣土地賺取一定數額之不法利益之事實，故
    被告蕭榮辯稱並未經由變賣土地獲得任何利益一節，顯非屬
    實。
(五)、被告蕭榮另再辯稱：地主陳洋吉等7 人經分割土地後實際所
    獲得土地面積亦高於上開分配比例，實際並未受有損害之情
    形云云，惟所謂財產損害，本包含財產上現存權利積極減少
    （即積極損害）及諸如應增加財產未增加、未來可期待利益
    喪失之損害（即消極損害）等情形，本件經本院依職權調取
    前述土地登記謄本暨異動明細表、三七五租約登記申請書、
    三七五租約登記簿影本暨註銷登記函、耕地權放棄書等相關
    文件進行核對後，附表編號1 至6所 示各筆土地分割前面積
    暨佃農承租土地面積及分割後地主、佃農獲分配面積分別詳
    如附表各欄位所示，又經核算後，地主陳洋吉等7 人所共同
    持有如附表編號1 至6 所示分割前土地總面積為11,952平方
    公尺，經終止租約並辦理分割登記後，地主陳洋吉等7 人所
    共同持有土地總面積則為7,998 平方公尺，相較於依2/3 比
    例分割換算後之土地面積即7,968 平方公尺而言，地主陳洋
    吉等7 人尚額外取得本應分配予佃農之土地面積共計30平方
    公尺土地，形式上固未見有短缺分配土地之情形存在，惟所
    謂財產損害，本不限於財產上現存權利積極減少之情形（即
    積極損害），諸如應增加財產未增加、未來可期待利益喪失
    之損害（即消極損害）等情形，仍足以使財產權利人受有利
    益損害，本件被告2人未經地主陳洋吉等7人同意擅自將附表
    編號4 所示土地轉賣予第三人黃清城所得價款，於扣除支付
    予佃農之現金補償後，既尚獲有一定變賣差價數額之利益，
    顯見該筆土地客觀上交易價值應屬非低，此由證人陳洋吉於
    審理時陳述：遭被告變賣之該筆土地坐落於三角窗，是最好
    賣的土地等語，亦可佐徵（見院三卷第100 頁），因之，被
    告2 人盜用印鑑章擅將該筆土地移轉登記至被告洪志勇名下
    後再變賣予第三人，並將本應歸屬於土地所有權人之變賣差
    價利益據為己有，被告此等行為，除已侵害地主陳洋吉等7
    人對於附表編號4 所示土地之管領處分權外，明顯已致地主
    陳洋吉等7 人喪失實質上本預期可獲取交易價值利益之機會
    ，難謂地主陳洋吉等7 人並未受有損害，故被告蕭榮前揭所
    辯，自不足採為有利於其之認定。
(六)、另依土地法第39條規定：「土地登記，由直轄市或縣（市）
    地政機關辦理之。但各該地政機關則在轄區內分設登記機關
    ，辦理登記及其他有關事項。」、土地登記規則第7 條規定
    ：「依本規則登記之土地權利，除本規則另有規定外，非經
    法院判決塗銷確定，登記機關不得為塗銷登記。」，是依該
    等規定，地政機關既負有正確登記以為管理之業務，且一為
    登記後，亦不得任意塗銷，則被告2 人以不實買賣為原因，
    將附表編號4 所示土地移轉登記至被告洪志勇名下，對地政
    機關而言，確足已生損害於地政機關對於地籍登記管理之正
    確性，亦足認定。
(七)、綜上所述，被告2 人共同以盜用地主陳洋吉等7 人之印鑑章
    ，擅自將附表編號4 所示土地以不實買賣為原因移轉登記至
    被告洪志勇名下後變賣他人圖利之方式，而違背地主陳洋吉
    等7 人所委託事務，並致地主陳洋吉等7 人受有前揭損害，
    同時損害地政機關對於地籍登機管理之正確性等事實，事證
    明確，被告2 人共同行使偽造私文書、使公務員登載不實及
    背信等犯行，均堪認定，應依法論科。
二、新舊法比較：
    被告蕭榮、洪志勇行為後，94年2 月2 日修正公布之刑法，
    於95年7 月1 日生效施行。按行為後法律有變更者，適用行
    為時之法律。但行為後之法律有利於行為人者，適用最有利
    於行為人之法律，刑法第2 條第1 項定有明文（刑法第2 條
    係規範行為後法律變更所生新舊法律比較適用之準據法，是
    刑法第2 條本身雖經修正，但該條文既屬適用法律之準據法
    ，本身尚無比較新舊法之問題，應逕適用裁判時之刑法第2
    條規定以決定適用之刑罰法律）。又比較時應就罪刑有關之
    共犯、未遂犯、牽連犯、連續犯、結合犯，以及累犯加重、
    自首減輕暨其他法定加減（如身分加減）與加減例等一切規
    定，綜其全部罪刑之結果而為比較（最高法院24年上字第46
    34號判例、95年第8 次刑事庭會議決議參照）。另按行為後
    法律有變更者，應將行為時之法律與中間法及裁判時之法律
    比較適用最有利於行為人之法律，刑法第2 條第1 項規定甚
    明（最高法院29年上字第964 號判例參照）。而上開一體適
    用行為時法或裁判時法之原則，於同有多項法律修正之情形
    ，亦應適用之，而不得割裂分別適用各項法律中有利於行為
    人之法律。茲就比較情形說明如下：
  1.刑法第28條，均將舊法之「實施」修正為「實行」。原「實
    施」之概念，包含陰謀、預備、著手及實行等階段之行為，
    修正後僅共同實行犯罪行為始成立共同正犯。是新法共同正
    犯之範圍已有限縮，排除陰謀犯、預備犯之共同正犯。新舊
    法之共同正犯範圍既因此而有變動，自屬犯罪後法律有變更
    （最高法院96年度台上字第934 號判決參照）。然就本案而
    言，被告無論依新、舊法均成立共同正犯，上述刑法第28條
    之修正內容，對被告尚無有利或不利之情形，依刑法第2 條
    第1 項前段之規定應適用修正前刑法第28條規定論處。
  2.修正前刑法第31條第 1項規定「因身分或其他特定關係成立
    之罪，其共同實施或教唆幫助者，雖無特定關係，仍以共犯
    論」，修正後則規定「因身分或其他特定關係成立之罪，其
    共同實行、教唆或幫助者，雖無特定關係，仍以正犯或共犯
    論。但得減輕其刑」，即本條文除文字修正外，修正後之新
    法並規定得減輕其刑，故修正後之規定較為有利。
  3.刑法第216  條、第210 條之行使偽造私文書罪及刑法第342
    條第1 項背信罪雖未經修正，但該等條文罰金刑部分，在刑
    法修正前，刑法分則編各罪所定罰金刑之貨幣單位原為銀元
    ，其最高罰金數額從各該法條之規定，而其最低罰金數額，
    依修正前第33條第5 款之規定，為1 元（貨幣單位為銀元）
    以上，且若定有罰金刑之論罪法條係於72年6 月25日前所制
    定，而該法條日後均未修正者，依罰金罰鍰提高標準條例第
    1 條前段規定，就其原定數額提高為2 至10倍，其後修正者
    則不提高倍數，並依現行法規所定貨幣單位折算新臺幣條例
    第2 條規定，以銀元1 元折算為新臺幣3 元；於刑法修正後
    ，因刑法第33條第5 款修正為「罰金：新臺幣1 千元以上，
    以百元計算之。」使得刑法規定之罰金貨幣單位已由銀元改
    為新臺幣，則刑法分則編各罪所定罰金刑之貨幣單位，自應
    配合修正為新臺幣。又為使刑法分則編各罪所定罰金之最高
    數額與刑法修正前趨於一致，乃增訂刑法施行法第1  條之1
    ，規定「中華民國94年1 月7 日刑法修正施行後，刑法分則
    編所定罰金之貨幣單位為新臺幣。94年1 月7 日刑法修正時
    ，刑法分則編未修正之條文定有罰金者，自94年1 月7 日刑
    法修正施行後，就其所定數額提高為30倍。但72年6 月26日
    至94年1  月7 日新增或修正之條文，就其所定數額提高為3
    倍。」從而，刑法分則編各罪所定罰金刑之最高數額，於刑
    法修正前、後並無不同，惟修正後刑法第33條第5 款所定罰
    金刑之最低數額，較修正前提高，自以修正前刑法第33條第
    5 款之規定較有利於被告。
  4.又關於有期徒刑執行完畢後5 年內，故意再犯本件有期徒刑
    以上之罪，不論依修正前之刑法第47條或修正後之刑法第47
    條第1 項之規定，均構成累犯，故對被告而言並無有利或不
    利之情形，不生新舊法比較之問題，應逕依現行刑法第47條
    第1 項規定，論以累犯，並加重其刑。
  5.本院經綜合全部罪刑之結果，在適用「罪刑綜合比較原則」
    、「擇用整體性原則」（最高法院27年上字第2615號判例意
    旨參照），本案應一體適用被告行為時之法律對其較為有利
    。
  6.又就修法前後易科罰金折算標準之比較而言：修正前刑法第
    41 條 第1 項前段規定：「犯最重本刑為5 年以下有期徒刑
    以下之刑之罪，而受6 個月以下有期徒刑或拘役之宣告，因
    身體、教育、職業、家庭之關係或其他正當事由，執行顯有
    困難者，得以1 元以上3 元以下折算1 日，易科罰金。」，
    又易科罰金折算標準，依修正前罰金罰鍰提高標準條例第2
    條前段（現已刪除）規定，就其原定數額提高為100 倍折算
    1 日，即以銀元3 百元（新台幣9 百元）折算為1 日。惟修
    正後刑法第41條第1 項前段則規定：「犯最重本刑為5 年以
    下有期徒刑以下之刑之罪，而受6 個月以下有期徒刑或拘役
    之宣告者，得以新台幣1 千元、2 千元或3 千元折算1 日，
    易科罰金。」比較修正前後之易科罰金折算標準，以修正前
    刑法之規定，較有利於行為人（此易科罰金折算標準，係於
    量刑後始應決定之事項，無與量刑前所應適用之法律一併綜
    合比較），併此敘明。
三、論罪科刑：
(一)、核被告蕭榮、洪志勇2 人所為，均係犯刑法第216 條、第21
    0 條之行使偽造私文書罪、同法第214 條之使公務員登載不
    實罪及同法第342 條第1 項背信罪。至被告蕭榮、洪志勇2
    人盜用地主陳洋吉等7 人之印鑑章，用以偽造不實交易內容
    之買賣所有權移轉契約書、土地登記申請書等等盜用印章行
    為，係偽造私文書之部分行為，而偽造私文書之低度行為，
    復為上開行使偽造私文書之高度行為所吸收，均不另論罪。
    被告蕭榮就上揭行使偽造私文書、使公務員登載不實及背信
    等犯行，與同案被告洪志勇間均有犯意聯絡與行為分擔，應
    依刑法第28條規定論以共同正犯，至被告洪志勇雖非受地主
    陳洋吉等7 人委任處理事務之人，惟係無身分之人而與有該
    身分之被告蕭榮共同實施上開犯罪，為身分犯，應依刑法第
    31條第1 項規定論以共同正犯。被告蕭榮、洪志勇2 人以一
    行為，同時觸犯上開行使偽造私文書罪、使公務員登載不實
    罪及背信罪，係一行為觸犯數罪名之想像競合犯，應依刑法
    第55條規定從一重之行使偽造私文書罪處斷。另被告洪志勇
    有如上開事實欄所載之前科及執行紀錄，有臺灣高等法院被
    告前案紀錄表1 份附卷可稽，其受有期徒刑之執行完畢後，
    5 年以內故意再犯本件有期徒刑以上之罪，為累犯，依刑法
    第47條第1 項規定，加重其刑。
(二)、爰審酌被告蕭榮從事代書業務，理應對於地政機關地籍管理
    正確之重要性有所體認，並應忠於委託人之委託內容盡心處
    理事務，竟為貪圖不法利益，未經地主陳洋吉等7 人同意，
    即與被告洪志勇共謀擅自將附表編號4 所示土地變賣，除損
    於地主陳洋吉等7 人之權益外，復損害地政機關對不動產登
    記管理之正確性，並破壞他人對文書真正之信任及社會交易
    安全之秩序，且犯後復均圖飾詞掩飾犯行，拒絕賠償被害人
    所受損害，未見絲毫悔改之意，實不宜寬貸，暨兼衡渠等2
    人犯罪動機、目的、手段、所生損害、行為分擔之輕重等一
    切情狀，分別量處如主文所示之刑；又被告2 人行為後，中
    華民國九十六年罪犯減刑條例已於96年7 月4 日制定公布，
    自同年7 月16日施行，被告2 人上述犯罪時間在該條例所定
    減刑基準日即96年4 月24日以前，所犯罪名亦符合減刑規定
    ，應依該條例第2 條第1 項第3 款之規定，均減其宣告刑二
    分之一，並諭知減刑後之刑易科罰金折算標準。
(三)、末查，被告2  人所偽造內載由被告洪志勇向地主陳洋吉等7
    人購買附表編號4 所示土地等不實內容之買賣所有權移轉契
    約書及土地登記申請書，雖係供被告2 人犯罪所用（所得）
    之物，惟均經被告蕭榮持以交付予高雄縣仁武地政事務所而
    行使，已非被告等人所有之物，爰不予宣告沒收；又得依刑
    法第219 條之規定沒收者，以偽造之印章、印文或署押為限
    ，至盜用他人真正印章所蓋之印文，並非該條所指之偽造印
    文（參見最高法院93年度台上字第1871號判決、48年度台上
    字第1533號判例意旨），準此，被告盜用地主陳洋吉等7 人
    之印鑑章，加蓋於上揭買賣所有權移轉契約書及土地登記申
    請書之印文，既係以真正印鑑章蓋印，則該等印文即非屬偽
    造之印文甚明，自亦無從併予宣告沒收，公訴意旨認上揭印
    文係屬偽造，並請求依刑法第219 條規定宣告沒收，當屬誤
    會，附此敘明。
據上論斷，應依刑事訴訟法第299 條第1 項前段，刑法第2 條第
1 項前段、第28條、第31條第1 項、第216 條、第210 條、第21
4條、第342條第1項、第47條第1項，修正前刑法第55條、第41條
第1項前段、廢止前罰金罰鍰提高標準條例第2條，現行法規所定
貨幣單位折算新臺幣條例第2條、刑法施行法第1條之1，中華民
國96年罪犯減刑條例第2條第1項第3款、第7條、第9條，判決如
主文。
本案經檢察官郭來裕到庭執行職務。
中    華    民    國     100   年    11    月    30   日
                  刑事第十九庭  審判長法  官  陳志銘
                                      法  官  林幸頎
                                      法  官  鄭子文
以上正本證明與原本無異。
如不服本判決應於收受判決後10日內向本院提出上訴書狀，並應
敘述具體理由。其未敘述上訴理由者，應於上訴期間屆滿後20日
內向本院補提理由書(均須按他造當事人之人數附繕本)「切勿逕
送上級法院」。
中    華    民    國     100   年    11    月    30   日
                                      書記官  王立山
附錄本案論罪科刑法條：
中華民國刑法第210條
（偽造變造私文書罪）
偽造、變造私文書，足以生損害於公眾或他人者，處 5 年以下
有期徒刑。
中華民國刑法第214條
（使公務員登載不實罪）
明知為不實之事項，而使公務員登載於職務上所掌之公文書，足
以生損害於公眾或他人者，處 3 年以下有期徒刑、拘役或 5 百
元以下罰金。
中華民國刑法第216條
（行使偽造變造或登載不實之文書罪）
行使第 210 條至第 215 條之文書者，依偽造、變造文書或登載
不實事項或使登載不實事項之規定處斷。
中華民國刑法第217條
（偽造盜用印章印文或署押罪）
偽造印章、印文或署押，足以生損害於公眾或他人者，處 3 年
以下有期徒刑。
盜用印章、印文或署押，足以生損害於公眾或他人者，亦同。
中華民國刑法第342條
（背信罪）
為他人處理事務，意圖為自己或第三人不法之利益，或損害本人
之利益，而為違背其任務之行為，致生損害於本人之財產或其他
利益者，處 5 年以下有期徒刑、拘役或科或併科 1 千元以下罰
金。
前項之未遂犯罰之。
附表：
┌─┬──────────┬───────────┬────────┬────────────┐
│編│   分割前地號       │      分割前面積      │  分割後地號    │      分割後面積        │
│  │                    ├───────────┤                │                        │
│  │                    │        承租戶        │                ├────────────┤
│號│                    │                      │                │       獲分配者         │
├─┼──────────┼───────────┼────────┼────────────┤
│1 │保舍甲段157地號     │       6671㎡         │   157地號      │         600㎡          │
│  │（93.1.6分割，93.1. │（參見院二卷第187頁） │（98年11月6日重 │（參見院二卷第272頁）   │
│  │  7耕地租約終止）   │                      │測後改為保甲段16│                        │
│  │                    ├───────────┤8地號，參見院二 ├────────────┤
│  │                    │(1)鄭石勝、鄭明祥、鄭明│卷第395頁）     │李招雄                  │
│  │                    │  安承租1720㎡。      │                │（參見院二卷第210頁）   │
│  │                    │  92.11.6放棄部分耕作 │                │                        │
│  │                    │  權，改為鄭石勝、鄭明├────────┼────────────┤
│  │                    │  祥承租1147㎡。      │   157-7地號    │         557㎡          │
│  │                    │（參見院二卷第183頁） │（98年11月6日重 │（參見院二卷第235頁）   │
│  │                    │(2)黃武雄承租1435㎡    │測後改為保甲段  ├────────────┤
│  │                    │(3)趙順天承租791㎡，於 │169地號，參見院 │鄭石勝取得2/3、鄭明祥取 │
│  │                    │  81.9.9終止租約。    │二卷第396頁）   │得1/3                   │
│  │                    │(4)李招雄及劉李瑞香承租│                │（參見院二卷第209頁）   │
│  │                    │  4951㎡。            │                │                        │
│  │                    │（參見院二卷第179至180├────────┼────────────┤
│  │                    │ 頁）                 │   157-8地號    │       4448㎡           │
│  │                    │                      │（98年11月6日重 ├────────────┤
│  │                    │                      │測後改為保甲段  │   地主陳洋吉等7人      │
│  │                    │                      │170地號，參見院 │（參見院二卷第180頁）   │
│  │                    │                      │二卷第397頁）   │                        │
│  │                    │                      │                │                        │
│  │                    │                      ├────────┼────────────┤
│  │                    │                      │   157-9地號    │       1066㎡           │
│  │                    │                      │（98年11月6日重 │（參見院二卷第273頁）   │
│  │                    │                      │測後改為保甲段  ├────────────┤
│  │                    │                      │177地號，參見院 │      劉李瑞香          │
│  │                    │                      │二卷第399頁）   │（參見院二卷第211頁）   │
│  │                    │                      │                │                        │
├─┼──────────┼───────────┼────────┼────────────┤
│2 │保舍甲段157-3地號   │        100㎡         │   157-3地號    │        100㎡           │
│  │（98年11月6日重測改 │（參見院二卷第198頁） │（參見院二卷第  │                        │
│  │為保甲段312地號，參 ├───────────┤  91頁）        ├────────────┤
│  │見院二卷第336頁）   │        黃武雄        │                │   地主陳洋吉等7人      │
│  │                    │（於92.10.23終止三七五│                │ （參見院二卷第91頁）   │
│  │                    │租約，參見院二卷第193 │                │                        │
│  │                    │頁）                  │                │                        │
├─┼──────────┼───────────┼────────┼────────────┤
│3 │保舍甲段164地號     │        2724㎡        │    164地號     │        530㎡           │
│  │（即164內地號，93年1│（參見院四卷第21頁）  │（98年11月6日重 │（參見院三卷第81頁）    │
│  │月6日分割，93年1月7 ├───────────┤測後改為保甲段  ├────────────┤
│  │日耕地租約終止）    │莊張月霞承租1344㎡    │372地號，參見院 │       莊張月霞         │
│  │                    │（參見院二卷第180頁） │二卷第401頁）   │（參見院二卷第206頁）   │
│  │                    │許詳承租1379㎡        │                │                        │
│  │                    │（參見院四卷第6頁）   ├────────┼────────────┤
│  │                    │許詳之繼承人：        │   164-15地號   │         460㎡          │
│  │                    │                      │                │（參見院四卷第109頁）   │
│  │                    │許清永、許清泉、許清滿│（98年11月6日重 ├────────────┤
│  │                    │、許德良、許德文      │測後改為保甲段  │許清永、許清泉、許清滿、│
│  │                    │                      │373地號，參見院 │許德良、許德文          │
│  │                    │                      │二卷第402頁）   │（參見院二卷第207頁）   │
│  │                    │                      │                │                        │
│  │                    │                      │                │                        │
│  │                    │                      ├────────┼────────────┤
│  │                    │                      │164-16地號      │         1734㎡         │
│  │                    │                      │（98年11月6日重 ├────────────┤
│  │                    │                      │測後改為保甲段  │   地主陳英琴等七人     │
│  │                    │                      │378地號，參見院 │（參見院二卷第181頁）   │
│  │                    │                      │二卷第403頁）   │                        │
│  │                    │                      │                │                        │
├─┼──────────┼───────────┼────────┼────────────┤
│4 │保舍甲段164-2地號   │         96㎡         │                │        96㎡            │
│  │（本案告訴人提起告  │（參見院二卷第98頁）  │  164-2地號     │（參見偵一卷第5頁）     │
│  │訴標的；98年11月6日 ├───────────┤                ├────────────┤
│  │重測改為保甲段370地 │       莊張月霞       │                │出賣予洪志勇，再依序轉賣│
│  │號；參見院二卷第337 │（參見院二卷第180頁） │                │予黃清城、李淑雲        │
│  │頁）                │                      │                │（參見偵一卷第8頁，院二 │
│  │                    │                      │                │卷第349頁）             │
│  │                    │                      │                │                        │
│  │                    │                      │                │                        │
│  │                    │                      │                │                        │
├─┼──────────┼───────────┼────────┼────────────┤
│5 │保舍甲段164-3地號   │       152㎡          │   164-3地號    │       152㎡            │
│  │（98年11月6日重測改 │（參見院二卷第42頁）  │                │                        │
│  │為保甲段297地號，參 ├───────────┤                ├────────────┤
│  │見院二卷第338頁）   │      莊張月霞        │                │   地主陳曉聲等七人     │
│  │                    │（參見院二卷第180頁） │                │（參見院二卷第91頁、第  │
│  │                    │                      │                │  353頁）               │
│  │                    │                      │                │                        │
│  │                    │                      │                │                        │
├─┼──────────┼───────────┼────────┼────────────┤
│6 │保舍甲段164-10地號  │       2209㎡         │   164-10地號   │        645㎡           │
│  │（93年1月6日分割，  │   （參見院四卷P24）  │(98年11月6日重測│（參見院四卷第111頁）   │
│  │93年1月7日耕地租約終├───────────┤後改為保甲段303 ├────────────┤
│  │止，98年11月6日重測 │        許詳          │地號，參見院二卷│許清永、許清泉、許清滿  │
│  │）                  │（參見院四卷第6頁）   │第404頁）       │、許德良、許德文        │
│  │                    │許詳之繼承人：        │                │（參見院二卷第203頁）   │
│  │                    │許清永、許清泉、許清滿│                │                        │
│  │                    │、許德良、許德文      │                │                        │
│  │                    │                      ├────────┼────────────┤
│  │                    │                      │    164-17地號  │        1564㎡          │
│  │                    │                      │（98年11月6日重 ├────────────┤
│  │                    │                      │測後改為保甲段  │地主陳曉聲、陳曉明、陳曉│
│  │                    │                      │305地號，參見院 │陸、陳洋吉取得          │
│  │                    │                      │二卷第405頁）   │（參見院二卷第181頁）   │
│  │                    │                      │                │                        │
│  │                    │                      │                │                        │
├─┼──────────┼───────────┼────────┼────────────┤
│  │                    │                      │                │                        │
│7 │保舍甲段165-1地號   │        260㎡         │                │      260㎡             │
│  │(98年11月6日重測改  │（參見院二卷第324頁） │                │                        │
│  │為保甲段293地號，參 ├───────────┤   165-1地號    ├────────────┤
│  │見院二卷第340頁）   │         無           │                │   地主陳洋吉等7人      │
│  │                    │（參見院二卷第181頁） │                │（參見院二卷第91頁）    │
│  │                    │                      │                │                        │
│  │                    │                      │                │                        │
│  │                    │                      │                │                        │
├─┼──────────┼───────────┼────────┼────────────┤
│8 │保舍甲段165-15地號  │        8㎡           │                │      8㎡               │
│  │（98年11月6日重測改 │（參見院二卷第331頁） │                │                        │
│  │為保甲段292地號，參 ├───────────┤  165-15地號    ├────────────┤
│  │見院二卷第343頁）   │        無            │                │地主陳洋吉等7人         │
│  │                    │（參見院二卷第181頁） │                │（參見院二卷第91頁、第  │
│  │                    │                      │                │  360頁）               │
│  │                    │                      │                │                        │
│  │                    │                      │                │                        │
├─┼──────────┼───────────┼────────┼────────────┤
│9 │保舍甲段165-5地號   │        16㎡          │165-5地號       │         16㎡           │
│  │（98年11月6日重測改 │（參見院二卷第329頁） │                ├────────────┤
│  │為保甲段102地號，參 ├───────────┤                │        中華民國        │
│  │見院二卷第342頁）   │         無           │                │（參見院二卷第91頁、第  │
│  │                    │（參見院二卷第181頁） │                │  358頁）               │
│  │                    │                      │                │                        │
└─┴──────────┴───────────┴────────┴────────────┘